臺灣屏東地方法院民事判決　　　　　　　　94年度訴字第90號
原　　　告　乙○○
訴訟代理人　黃吉雄律師
被　　　告　戊○○
　　　　　　甲○○
　　　　　　癸○○
　　　　　　庚○○
　　　　　　　　　　　40號
　　　　　　己○○
　　　　　　子○○○
　　　　　　辛○○
　　　　　　　　　　　24之4.
　　　　　　壬○○
兼上六人共
同訴訟代理人丁○○
被　　　告　丙○○
上列當事人間拆屋還地事件，本院於民國94年10月5日言詞辯論
終結，判決如下：
    主      文
被告戊○○應將坐落屏東縣枋寮鄉○○段一三０六地號土地上如
附圖所示編號Ａ1 （面積四五點九一平方公尺）、編號Ａ2 （面
積五三點二三平方公尺）、編號Ａ3 （面積二四點五五平方公尺
）之地上物除去，並將上開土地及編號Ａ5 （面積一三點０二平
方公尺）土地返還原告。
被告丙○○應將坐落屏東縣枋寮鄉○○段一三０六地號土地上如
附圖所示編號Ａ4 （面積五一點七九平方公尺）之地上物除去，
並將土地返還原告。
原告其餘之訴駁回。
訴訟費用由被告戊○○負擔百分之七十、餘由被告丙○○負擔。
本判決於原告分別以新臺幣柒拾伍萬元及新臺幣參拾萬元為被告
戊○○及被告丙○○供擔保後得假執行；但被告戊○○及丙○○
如於執行標的物拍定、變賣前，分別以新臺幣貳佰貳拾貳萬貳仟
玖佰零伍元及新臺幣捌拾肆萬貳仟壹佰零伍元為原告預供擔保，
得免為假執行。
原告其餘假執行之聲請駁回。
    事實及理由
一、本件被告丙○○及甲○○未於言詞辯論期日到場，核無民事
    訴訟法第386條各款所列情形，爰依原告之聲請，由其一造
    辯論而為判決。
二、原告主張：坐落屏東縣枋寮鄉○○段1306地號、面積381.22
    平方公尺土地（下稱系爭土地）為原告所有，被告戊○○、
    癸○○、庚○○、己○○、甲○○、子○○○、辛○○、壬○○及丁○○（下稱被告戊○○等9 人）無合法占用權源，
    現由被告戊○○因繼承而占有使用如附圖所示編號A1（面積
    45.91 平方公尺）、A2（面積53.23 平方公尺）、A3（面積
    24.55 平方公尺）、A5（13.02 平方公尺）之土地，其上並
    有被告戊○○等9 人因繼承而公同共有之建物即門牌編號屏
    東縣枋寮鄉○○路82號房屋（下稱系爭82號房屋）；另被告
    丙○○占用如附圖所示編號A4部分（面積51.79 平方公尺）
    並於其上有1 層樓磚造鐵皮建物，亦無合法占有權源，均屬
    無權占有，爰依民法第767 條之規定提起本訴，並於本院聲
    明：
    (一)被告戊○○、癸○○、庚○○、己○○、甲○○、子○○○、辛○○、壬○○及丁○○應共同將系爭土地上如附圖所
    示編號Ａ1 、Ａ2 、Ａ3 之地上物除去，並將上開土地及編
    號Ａ5 之土地返還原告；(二)被告丙○○應將系爭土地上如附
    圖所示編號Ａ4 之地上物除去，將土地返還原告；(三)以供擔
    保為條件之假執行宣告。
三、被告戊○○等9人則以：系爭82號房屋為其父陳江河自本院
    民事執行處拍定取得，嗣並分配予被告戊○○，又系爭土地
    先前訴外人陳江河曾向原告之父林世英承租，有不定期租賃
    關係存在，並為被告等9人所繼承而有合法之占用權源，並
    非無權占有等語置辯，並於本院聲明：(一)原告之訴駁回；(二)
    願供擔保請准為假執行之宣告。被告丙○○則未於言詞辯論
    期日到場，亦未提出書狀作何聲明陳述。
四、原告主張系爭土地為其所有，現如附圖所示編號A1、A2、A3
    及A5部分土地為被告戊○○占有使用中，並於其上有系爭82
    號房屋、編號A4部分土地上則有一棟老舊之一層磚造鐵皮房
    屋等情，業據提出土地登記謄本1 件及照片6 幀（見本院卷
    第9 、55及56頁）為證，且為被告戊○○所不爭，復經本院
    至現場履勘並囑託屏東縣枋寮地政事務所測量，製有勘驗筆
    錄及土地複丈成果圖附卷可稽（見本院卷第43至46頁、、51
    頁），堪認為真實。另被告戊○○等9 人之父陳江河曾於48
    年間向本院拍定取得當時門牌編號為屏東縣枋寮鄉安樂村
    105 號之1 磚石造瓦蓋房屋1 棟2 間一事，亦據被告戊○○
    提出本院權利移轉證書及契稅繳納通知書影本各1 紙在卷可
    參（見本院卷第33、34頁），復為原告所不爭執，亦足信為
    真實。
五、本件兩造有爭執者茲為：(一)系爭82號房屋為何人所有；被告
    戊○○占有系爭土地有無合法使用權源？1.系爭隆山路82號
    房屋是否即為原屏東縣枋寮鄉安樂村105 之1 號房屋；2.如
    是，兩造間就系爭土地有無租賃關係存在？(二)系爭土地上如
    附圖所示編號A4土地上之建物是否為被告丙○○所有；如是
    ，被告丙○○有無合法之使用權源？
六、被告戊○○等9人部分：
  (一)系爭82號房屋及附圖所示編號A5之空地現為被告戊○○所使
    用業據前述，另被告戊○○自承系爭82號房屋為其1 人所有
    現為其與家人在居住使用，並經營自助餐店，而訴外人陳江
    河之其餘繼承人即被告癸○○、庚○○、己○○、甲○○、
    子○○○、辛○○、壬○○及丁○○亦均表示其等之父陳江
    河在分配財產時，早已將系爭82號房屋分給被告戊○○，系
    爭82號房屋為被告戊○○1 人所有等情，有本院94年8 月16
    日準備程序筆錄附卷可稽（見本院卷第185 頁），則系爭82
    號房屋為被告戊○○單獨所有並占有使用，上開被告癸○○
    等8 人並未占有系爭土地，應堪予認定。
  (二)按當事人主張有利於己之事實者，就其事實有舉證之責任。
    民事訴訟法第277 條第1 項前段定有明文。被告戊○○辯稱
    其占有系爭土地為有權占有，自應就其合法占有權源負舉證
    之責。被告戊○○抗辯系爭82號房屋係其父陳江河於48年間
    自本院民事執行處拍定取得，期間其曾重新整修云云，固據
    其提出本院權利移轉證書影本1 件為證，並聲明被告甲○○
    及證人即以前之鄰居陳廣義為證。依該權利移轉證書內容觀
    之，訴外人陳江河所拍定者為訴外人呂來發所有坐落枋寮鄉
    安樂村105 之1 號磚造瓦蓋房屋1 棟2 間，而被告甲○○雖
    曾表示被告戊○○現居住之系爭82號房屋即為先前呂來發所
    建，惟亦陳述訴外人陳江河以前在系爭82號房屋旁還有3 間
    房屋（見本院卷第27及187 頁），另證人陳廣義則證稱那間
    自助餐和旁邊那一棟（即系爭82號房屋）都是陳江河所蓋，
    呂來發的房屋在系爭82號房屋後面等語（見本院卷第68頁）
    ，就系爭82號房屋是否即陳江河先前拍定之房屋一事，二人
    證述即互有出入，另參諸系爭82號房屋原始之門牌編號為「
    枋寮鄉安樂村109 號」，並非「枋寮鄉安樂村105 之1 號」
    ，亦有屏東縣枋寮鄉戶政事務所檢送之相關戶籍資料附卷可
    參（見本院卷第89頁至92頁），則系爭82號房屋是否即為訴
    外人陳江河拍定之上開房屋，尚不足以認定；再者，訴外人
    陳江河所拍定者僅有建物並不包含土地，並無法確知該拍定
    之房屋就其坐落之土地有無合法占有權源，是縱然系爭82號
    房屋即為該拍定之房屋，亦無法遽以推論被告戊○○所有之
    系爭82號房屋占有系爭土地即有合法占有權源。
  (三)被告戊○○另辯稱其父陳江河曾向原告之父林世英承租系爭
    土地，嗣並由兩造繼承此不定期租賃關係，其非無權占有等
    語，雖經被告甲○○證稱：系爭土地原為原告之父林世英所
    有，其父陳江河於其約7 歲時向原告之父林世英承租系爭土
    地耕作，嗣並將系爭土地交由其姻親呂來發於其上蓋房子居
    住，呂來發亦曾向訴外人林世英繳納租金，至48年間訴外人
    呂來發居住之該房屋遭拍賣，由陳江河向法院拍定取得該房
    屋後始未再繳納，繳納之租金收據均在呂來發處，伊僅稍微
    知情等語（見本院卷第27頁）；而另證人陳廣義亦證稱：被
    告戊○○之父陳江河以前是在被告戊○○目前使用之土地（
    即系爭土地）耕種並住在那裡，訴外人陳江河曾向其提及稻
    穀都是運到林邊交給訴外人林世英，因為田是林世英的等語
    。惟查系爭土地上另有被告丙○○所有之建物（詳如下述）
    ，且被告戊○○僅占如附圖所示A1、A2、A3及A5部分亦僅占
    系爭土地之一部分，又被告戊○○亦自承其父陳江河至去世
    前，從不曾告知其應繳納租金予原告，衡情，如訴外人陳江
    河確與林世英就系爭土地有租賃關係存在，應無僅占有使用
    一部分且從無不告知被告戊○○，而數十年來從未繳納租金
    之理！而系爭土地並未訂立三七五租約，亦有屏東縣枋寮鄉
    公所函文附卷可稽（見本院卷第156 頁），另審酌被告甲○○證述其僅稍微知情，而證人陳廣義亦僅係聽聞訴外人陳江
    河曾向其提及曾運稻穀交給林世英，至於實際上是否確有租
    賃關係、其租賃期間及承租範圍為何等，僅憑該2 人之上開
    證述，均尚不足以認定，此外，被告戊○○亦未能提出其他
    事證以實其說，其所辯即難採信。從而，原告主張被告戊○○占有系爭土地如附圖所示編號A1、A2、A3、A5土地並無合
    法使用權源，應堪予認定。至原告另主張除被告戊○○外，
    其餘被告癸○○等8 人亦占有系爭土地，則不足採信。
七、被告丙○○部分：
  (一)原告主張被告丙○○占有系爭土地如附圖所示編號A5部分土
    地，並於其上有1 樓磚造鐵皮建物一間等情，經證人即鄰居
    被告戊○○證述：上開建物為被告丙○○之父所建，之前是
    被告丙○○與其父親居住，幾年前被告丙○○至外地工作就
    不常回來，上開建物是被告丙○○之父留給丙○○的，丙○○並沒有其他兄弟姐妹等語（見本院卷第66頁），本院審酌
    證人戊○○自小居住該處，長期與被告丙○○為鄰，所為證
    述，應堪採信；又被告丙○○為其父之惟一繼承人一事，亦
    據原告提出繼承系統表及戶籍謄本為證（見本院卷第96至10
    1 頁），亦可信為真實，則堪認如附圖編號A4部分土地上之
    建物確為被告丙○○所有。
  (二)原告主張被告丙○○占有系爭土地並無合法占有權源，被告
    丙○○就其為有權占有此有利於己之事實即應負有舉證之責
    ，惟其經合法通知，並未於言詞辯論期日到場，亦未提出任
    何書狀陳述，應依民事訴訟法第280 條第3 項準用同條第1
    項規定，視同自認。從而，原告本於所有權法律關係，請求
    被告丙○○將上開建物拆除，並將土地返還原告，即有理由
    。
八、綜合上述，原告依民法第767 條所有權法律關係，請求被告
    戊○○應將如附圖所示編號Ａ1 （面積45.91平方公尺）、
    編號Ａ2 （面積53.23 平方公尺）、編號Ａ3 （面積24.55
    平方公尺）之地上物除去，並將上開土地及編號Ａ5 （面積
    13.02 平方公尺）土地返還原告；被告丙○○應將如附圖所
    示編號Ａ4 （面積51.79 平方公尺）之地上物除去，並將土
    地返還原告之部分，即有理由，應予准許，逾此部分，則失
    所依據，應予駁回。
九、原告及被告戊○○均陳明願供擔保，聲請宣告假執行及免假
    執行，就原告勝訴部分，核無不合，爰分別酌定相當擔保金
    額准許之；另被告丙○○雖未陳明願願供擔保請求免為假執
    行，惟就如主文第2 項所示部分，悠關被告丙○○權益至鉅
    ，且其執行具有不可回復性，爰依職權酌定相當之擔保金額
    ，准許被告丙○○得供擔保後免為假執行。又原告其餘之訴
    既經本院駁回，其假執行之聲請，亦失所附麗，應併予駁回
    。
十、本件事證已臻明確，兩造其餘攻擊防禦方法及所提證據，經
    核與判決結果無影響，爰不一一論述，附此敘明。
十一、結論：原告之訴一部為有理由，一部為無理由，依民事訴訟
    法第385 條第1 項前段、第79條、第85條第1 項後段，第39
    0 條第2 項、第392 條第2 項，判決如主文。
中　　華　　民　　國　　94　　年　　10　　月　　19　　日
                  民事第一庭    審判長法　官　羅心芳
                                      法  官  翁世容
                                      法  官  林雅莉
正本係照原本作成。
如不服本判決，應於收受送達後20日內向本院提出上訴書狀，其
未表明上訴理由者，應於提出上訴後20日內向本院補提理由書狀
（均須按他造當事人之人數附繕本）。
                                      書記官　黃佳惠
中　　華　　民　　國　　94　　年　　10　　月　　19　　日
